【裁判字號】    94,上訴,1905
【裁判日期】    950315
【裁判案由】    強盜
【裁判全文】
臺灣高等法院高雄分院刑事判決        94年度上訴字第1905號
上  訴  人
即  被  告  甲○○
                    （
指定辯護人  本院公設辯護人  乙○○
上列上訴人因強盜案件，不服臺灣高雄地方法院94年度訴緝字第
130 號中華民國94年11月17日第一審判決（起訴案號：臺灣高雄
地方法院檢察署93年度偵字第19867 號），提起上訴，本院判決
如下：
    主  文
上訴駁回。
    事  實
一、甲○○前於民國91年間因竊盜案件，經原審法院91年度易字
    第3962號判處有期徒刑4 月確定，於92年12月5 日執行完畢
    出監。竟仍不思悔改，復意圖為自己不法之所有，於93 年7
    月2 日14時許，至丙○○位於高雄市○○區○○路239 巷17
    號住處內（侵入住宅部分未據告訴），徒手竊取丙○○供奉
    神像上價值約新台幣5,000 元之金牌6 面，得手後欲離去之
    際，為丙○○發現，丙○○隨即上前由後拉住甲○○左手臂
    ，阻止其離去，甲○○仍勉強步行至機車處，並將竊得之金
    牌6 面丟置於門口地上，準備發動TKQ-396 號輕型機車騎乘
    該車離去。詎丙○○仍未放手，甲○○為脫免逮捕，當場以
    右手毆打丙○○之右臉而施以強暴，甲○○趁丙○○鬆手之
    際坐上機車並發動，丙○○見勢乃撲身抱住甲○○，甲○○
    為脫免逮捕仍加速前進施以強暴使丙○○遭拖行，嗣因甲○
    ○重心不穩，連同人車及丙○○一起摔倒，丙○○因而受有
    左上臂撕裂傷及右側臉挫傷等傷害。甲○○倒地後將車扶起
    駕駛離去，嗣經調閱鼓山三路142 號旁監視器所錄得之男子
    及車牌號碼TKQ-396 號輕型機車影像，尋得車主柳淑芬，經
    其指認後，循線查獲。
二、案經高雄市政府警察局鼓山分局報告臺灣高雄地方法院檢察
    署檢察官偵查起訴。
    理  由
壹、證據能力部分：
  (一)被告以外之人於審判外之言詞或書面陳述，除法律有規定者
    外，不得作為證據，刑事訴訟法第159 條第1 項定有明文。
    被害人丙○○於警詢所為之陳述，係被告以外之人於審判外
    之陳述，屬傳聞證據，且與其於原審時所為證述內容相符，
    不符合刑事訴訟法第159 條之2 之例外規定，是其於警詢時
    之陳述，不得作為證據。
  (二)按被告以外之人於偵查中向檢察官所為陳述，除顯有不可信
    之情況者外，得為證據，同法第159 條之1 第2 項定有明文
    。本件證人即被害人丙○○於偵查中所述，其未曾提及檢察
    官在偵查時有不法取供之情形，且被告及辯護人於審理時均
    不爭執其證據能力，是並無證據可釋明上開供述有何顯不可
    信之情況，依上說明，其於偵查中之證言自均具有證據能力
    。
  (三)正大醫院診斷證明書，雖為被告以外之人於審判外之陳述，
    而屬傳聞證據，且該證明書係被害人於遭被告毆打及拖行後
    ，至醫院就診治療，而醫師治療後，應被害人之要求所出具
    ，具有個案性質，而不具例行性之要件，即與刑事訴訟法第
    159 條之4 第2 款所示之文書有間，然被告及其辯護人知有
    上開情形，均未於言詞辯論終結前聲明異議，且該證明書係
    依據醫師依據被害人就診病歷所謄寫，可信度甚高，認適合
    作為本案之證據，依前述規定，認應有證據能力。
貳、實體部分：
一、訊據上訴人即被告甲○○（下稱被告）對於曾至上揭時地，
    竊取金牌一情雖供認不諱，惟矢口否認有為脫免逮捕當場施
    強暴行為之犯行，辯稱：伊欲騎車離去之際，係被害人一直
    抓住他，才導致被害人遭拖行跌倒而受傷，伊並未動手毆打
    被害人丙○○等語，
二、經查：
  (一)被告於上揭時、地，進入被害人丙○○住處，徒手竊取供奉
    神明身上之金牌6 面一情，業據被告供認不諱；被害人丙○
    ○亦證稱，案發當日，伊原在上址一樓廁所，返回大廳時，
    發現大廳供奉神明身上之金牌不翼而飛，只見被告轉身欲離
    去等語（見原審偵緝字卷第64頁），並有贓物認領保管單1
    紙、照片1 張附卷可佐。被告所為前揭，核與事實相符，堪
    予採信，其竊盜部分犯行，洵堪認定。
  (二)被害人於發現被告竊取金牌得手後欲離去之際由後拉住被告
    ，企圖阻止被告離去，甲○○仍勉強步行至機車處，並將竊
    得之金牌6 面丟置於門口地上，準備發動TKQ-396 號輕型機
    車騎乘該車離去。詎丙○○仍未放手，被告竟當場以右手毆
    打丙○○之右臉而施以強暴後，即坐上機車並發動，丙○○
    見勢又撲身抱住被告，惟被告仍加速前進，致丙○○遭拖行
    ，嗣因甲○○重心不穩，連同人車及丙○○一起摔倒，丙○
    ○因而受有左上臂撕裂傷及右側臉挫傷等傷害，被告見狀扶
    起機車駕駛離去等情，業據證人丙○○於偵查中及原審審理
    時陳述甚詳（見偵卷第11至13頁；原審卷第63至66頁），並
    有鼓山三路142 號旁監視器所錄得之男子及車牌號碼TKQ-39
    6 號輕型機車影像翻拍照片2 張、正大醫院診斷證明書1 張
    及丙○○受傷情形照片2 張存卷可佐。被告雖以前揭情詞置
    辯，惟查：丙○○另稱被告毆打伊後，發動機車，伊拉不住
    被告，於是抱住被告等語（見偵卷第12頁）。被害人若非在
    過程中因被告施以強暴行為而短暫鬆手，被告如何有機會坐
    上機車，被害人又何以由原先抓住轉變成抱住被告。尤其丙
    ○○已表示希望可以給被告一個改過以及重新做人的機會，
    而不提出告訴（見偵卷第12頁、原審訴緝卷第70頁），自無
    再設詞虛構情節陷害被告之理，其證稱曾遭被告毆打一節應
    堪採信。另被告在知悉被害人抱住伊之情形下，仍駕駛機車
    加速前進，被害人將因無法跟上機車速度而遭拖行受傷，被
    告仍未停車並繼續行駛，其對被害人實已有積極實施強暴行
    為之故意，且被告加速駛離，被害人始遭拖行，顯見被告所
    為非僅單純排除猛拖之被動行為，其上開辯解，亦無足採。
    又被告於原審雖曾辯稱：伊曾於91年間右手受傷，不可能動
    手毆打被害人等語置辯，並據國軍左營醫院94年9 月29日醫
    和字第0940002208號函文欲實其說。然被告於91年間右側鎖
    骨及肩胛骨骨折，同年8 月30日進入高雄左營醫院治療，翌
    日並接受開放性復位及內固定手術，嗣於同年9 月2 日出院
    ，距離本件犯行已近3 年；且據被害人丙○○陳稱：伊遭被
    告拖行後，被告不慎撞及路邊車輛，因而雙雙倒地，被告嗣
    後即扶起機車駕車離去等語（見偵卷第12頁）。則被告於倒
    地後尚能將車體重量約70公斤之輕型機車扶起，亦徵其為本
    件犯行時，右手臂之活動力尚屬正常，被告以前詞置辯，核
    屬卸責之詞，亦難憑信。
  (三)綜上所述，被告於竊盜得手後，為脫免逮捕而毆打並拖行被
    害人等情，應堪認定，事證明確，應依法論科。
三、被告係在竊取金牌後轉身欲離去之際，適為丙○○自一樓後
    面進入大廳發覺，被告雖尚未離開上該處所，然上開金牌顯
    已置於被告實力支配之下，其竊盜犯行應已既遂，嗣後為脫
    免逮捕而當場施以強暴行為，是核其所為係犯刑法第329 條
    之準強盜罪，應依同法第328 條第1 項論處。被告於脫免逮
    捕之際，當場對被害人施以強暴，被害人雖因之受有左上臂
    撕裂傷及右側臉挫傷等傷害，惟此傷害乃被告施強暴行為整
    體過程所生之當然結果，尚難認被告另具傷害故意，故不另
    論以傷害罪，併此敘明。被告前於84年間因違反被告前於91
    年間因竊盜案件，經原審法院91年度易字第3962號判處有期
    徒刑4 月確定，於92 年12 月5 日執行完畢，有臺灣高等法
    院被告前案記錄表在卷可稽，其於有期徒刑執行完畢後，5
    年以內，再犯本件有期徒刑以上之罪，為累犯，應依刑法第
    47條之規定，加重其刑。
四、原審認被告罪證明確，因而適用刑法第329 條、第328 條第
    1 項、第47條規定，並審酌被告年富力盛，不思循正途賺取
    所需，光天化日進入住宅竊取他人財物，為被害人發現後，
    更對被害人施以強暴，造成被害人身體之傷害；被告竊取之
    金牌雖已發還被害人，然金牌係因被害人奮力保全自己財產
    之結果，不得因被害人並未實際受有損害，於量刑時寬待被
    告，以及被告雖犯後否認犯行，但對於造成被害人身體上之
    傷害，已向被害人表達歉意，被告竊取財物價值不高等一切
    情狀，量處有期徒刑5 年4 月，以示懲儆。其認事用法，核
    無不合，量刑亦屬允當。被告上訴意旨否認於竊盜行為經被
    害人發現後有施以強暴之犯行，指摘原判決不當，並無理由
    ，應予駁回。
據上論斷，應依刑事訴訟法第368條，判決如主文。
本案經檢察官姜麗儒到庭執行職務。
中    華    民    國    95    年    3     月    15    日
                  刑事第七庭    審判長法  官   莊飛宗
                                      法  官   曾逸誠
                                      法  官   黃三友
以上正本證明與原本無異。
如不服本判決應於收受本判決後10日內向本院提出上訴書狀，其
未敘述上訴理由者，並得於提起上訴後10日內向本院補提理由書
狀（均須按他造當事人之人數附繕本）「切勿逕送上級法院」。
中    華    民    國    95    年    3     月    16    日
                                      書記官   黃玉珠
附錄本件判決論罪科刑法條：
刑法第328條第1項
意圖為自己或第三人不法之所有，以強暴、脅迫、藥劑、催眠術
或他法，至使不能抗拒，而取他人之物或使其交付者，為強盜罪
，處5 年以上有期徒刑。
刑法第329條
竊盜或搶奪，因防護贓物、脫免逮捕或湮滅罪證，而當場施以強
暴脅迫者，以強盜論。


司法院資訊處製作；財團法人民間司法改革基金會備份。
